【裁判字號】    97,易,610
【裁判日期】    970627
【裁判案由】    竊盜
【裁判全文】
臺灣士林地方法院刑事判決               97年度易字第610號
公  訴  人  臺灣士林地方法院檢察署檢察官
被      告  乙○○
指定辯護人  公設辯護人丙○○
上列被告因竊盜案件，經檢察官聲請簡易判決處刑（97年度偵字
第2466號），本院士林簡易庭認不宜以簡易判決處刑，移請本院
改依通常程序審理並判決如下：
    主  文
乙○○犯竊盜罪，處罰金新臺幣陸仟元，如易服勞役，以新臺幣
壹仟元折算壹日。並應於刑之執行完畢或赦免後，令入相當處所
，施以監護壹年。
    事  實
一、乙○○有嚴重憂鬱症合併精神病症狀，有幻視、幻聽，無法
    完全控制行為，僅具有部分處理自我事物能力，致辨識其行
    為違法，或依其辨識而行為之能力顯有減低之情形。意圖為
    自己不法所有，於民國97年2 月4 日18時30分許，在臺北市
    大同區○○路87號甲○○所經營之「水晶超市」，徒手竊取
    水晶球5 顆，得手後將之藏放於外衣口袋內，嗣為店內員工
    丁○○當場發覺而查獲。
二、案經臺北市政府警察局大同分局報告臺灣士林地方法院檢察
    署檢察官偵查起訴。
    理  由
一、訊之被告乙○○矢口否認竊盜犯行，辯稱：被查獲之水晶球
    是97年1月12日其與媽媽、妹妹前往該店所購買，案發當日
    其隨身攜帶，當時店員將其拉出店外，從其身上取出水晶球
    ，其未偷竊，故其打電話報警云云。經查：（1）據證人即
    「水晶超市」之員工丁○○證稱：被告於97年1月間，曾到
    店裡偷竊，從被告口袋拿出水晶球、手鍊、吊飾、雕刻物等
    物，該次被告有承認偷竊，老闆看被告好像有強迫症，只有
    取回被告偷竊的東西，沒有報警。於97年2月4晚上6點多，
    看到被告在店裡逛，因為之前被告曾在店內偷竊，所以特別
    注意被告，店內設有購物籃，大約在6點20幾分時，看到被
    告在手鍊區將原本放在購物籃裡面的水晶球2顆放到口袋裡
    ，其立即將這情況告訴另外的女店員，由女店員叫被告把東
    西拿出來，結果被告從口袋拿出5 顆水晶球，因為店很大有
    許多死角看不到，但確實看到被告從購物籃將2 顆粉紅色之
    水晶球放入口袋內。被告被查獲這5 顆水晶球均是店裡面賣
    的東西，均放在店內平台（如偵查卷第33頁照片）。當時是
    在店裡叫被告拿出偷竊之水晶球，並非在店外，當時有錄影
    等語（本院卷第36頁、第37頁），復經本院當庭勘驗證人丁
    ○○手機存錄之錄影畫面，畫面中店員在店內叫被告將水晶
    球拿出來，被告自行從大衣口袋拿出水晶球，店員要求被告
    將水晶球放置籃中等情，有本院勘驗筆錄可稽（本院卷第38
    頁），並有被告取出3 顆粉紅色水晶球、1 顆黃色水晶球、
    1 顆黑綠色水晶球放於置物籃之照片可稽（偵查卷第34頁）
    ，核與證人丁○○證稱曾看見被告將2 顆水晶球放入口袋，
    後由被告口袋取出水晶球之情相符。另被告辯稱遭店員拉至
    店外取出水晶球，亦與上開被告在店內自行取出水晶球之勘
    驗結果不符，堪認證人丁○○所述屬實。此外復有案發現場
    及被告竊得之3 顆粉紅色水晶球、1 顆黃色水晶球、1 顆黑
    綠色水晶球之照片附卷可參（偵查卷第33頁）。（2） 被告
    雖辯稱扣案之5 顆水晶球均是其在97年1 月份時購買云云。
    然查被告供稱水晶球，粉紅色有的1 顆150 元，有的160 元
    ，也有180 元，黃色水晶球每顆是1 百元，黑綠色水晶球買
    1 百元云云，惟證人丁○○證稱：粉紅色、黃色之水晶球均
    是秤重計價，粉紅色1 公克1 元，黃色1 公克0.5 元，黑綠
    色之水晶球是每顆20元等語（卷第41頁），被告關於水晶球
    之價格陳述與證人相去甚遠，如被告經查獲之水晶球係案發
    前在「水晶超市」所購買，豈會對價格之陳述與證人丁○○
    相去甚遠，被告所辯並無可採。顯見被告經查獲之5 顆水晶
    球並非案發之前在店內所購買而隨身攜帶。雖證人丁○○只
    看見被告將2 顆粉紅色水晶球從購物籃取出放入大衣口袋內
    ，惟「水晶超市」店面很大，許多死角證人丁○○並無法看
    見，俱如前述，而被告對於其他黃色、黑綠色水晶球之價格
    陳述與實情不符，可知被告當時並非只有偷竊2 顆粉紅色水
    晶球，而係證人丁○○所述從被告口袋取出之5 顆水晶球。
    （3） 被告在「水晶超市」將原本放置於店中購物籃內欲購
    買之水晶球，未至櫃檯計價，反而放入自己之大衣口袋，被
    告顯已著手竊盜並將物品移置自己實力支配之下，且於遭店
    員發現時宣稱係其之前所購買，並非忘記計價，顯見被告有
    不法意圖而徒手竊取水晶球至明。綜上所述，事證明確，被
    告犯行洵堪認定。
二、核被告所為，係犯刑法第320 條第1 項之竊盜罪。又被告經
    送精神鑑定，有嚴重憂鬱症合併精神病症狀，經精神狀態、
    心理測驗結果，27歲至39歲時會情緒低落、失眠、幻聽、幻
    視、曾有反覆自殺（2 次吞安眠藥、2 次撞車、1 次燒炭）
    ，於住院中仍有幻聽及幻視干擾，雖個案自稱竊盜行為時精
    神恍惚，但亦承認事前多次類似狀況，判斷個案應有合理判
    斷行為之後果，具有處理自我事物能力，綜合臨床會談結果
    及住院期間心理測驗報告，個案目前仍處於憂鬱情緒且有幻
    覺干擾之狀況下，雖尚未到達無法控制自己的程度，且不完
    全構成個案反覆竊盜行為的藉口，推斷個案應具有部分處理
    自我事物能力，屬精神耗弱，有國軍北投醫院97年5 月28日
    醫投行政字第0970001148號函檢附精神鑑定報告1 份附卷可
    按（本院卷第20頁至第24頁），據上可知生理部分被告罹憂
    鬱症，精神有障礙，無法完全控制行為，心理部分僅具有部
    分處理自我事物能力，堪認被告辨識其行為違法，或依其辨
    識而行為之能力顯有減低，爰依刑法第19條第2 項之規，減
    輕其刑。爰審酌被告犯罪之動機、目的、手段，與其生活狀
    況及智識程度，竊得財物已返還被害人以及被告犯後否認犯
    行等一切情狀，量處如主文所示之刑，並諭知易服勞役之折
    算標準，以資儆懲。
三、末查，被告犯本案而有前揭刑法第19條第2項情事已如前述
    依被告之精神狀況及部分處理事物能力，被告因精神疾患之
    影響，其行為控制力已顯著減低，足認有再犯之虞，且國軍
    北投醫院亦建議為防範被告日後偏差行為（包括偷竊行為或
    自裁行為等）持續發生，建議持續精神治療，有國軍北投醫
    院鑑定報告可稽（本院卷第24頁），又本院業因本案被告精
    神障礙，辨識能力減低而減輕其刑，如上所述，為避免被告
    再度為此犯行，爰依刑法第87條第2 項前段、第3 項之規定
    ，宣告被告於刑之執行完畢或赦免後，施以監護1 年。
據上論斷，應依刑事訴訟法第299 條第1 項前段、刑法第320 條
第1 項、第19條第2 項、第42條第3 項、第87條第2 項前段、第
3 項前段，刑法施行法第1 條之1 第1 項、第2 項前段，判決如
主文。
本案經檢察官湯偉祥到庭執行職務
中    華    民    國    97    年    6     月    27    日
                  刑事第三庭法  官  杜惠錦
以上正本證明與原本無異。
如不服本判決，應於收受送達後10日內向本院提出上訴書狀，其
未敘述上訴理由者，應於上訴期間屆滿後20日內向本院補提理由
書狀（均須按他造當事人之人數附繕本）。
                            書記官  蘇彥宇
中    華    民    國    97    年    6     月    27    日
附錄本件論罪科刑法條全文：
中華民國刑法第320條
（普通竊盜罪、竊佔罪）
意圖為自己或第三人不法之所有，而竊取他人之動產者，為竊盜
罪，處 5 年以下有期徒刑、拘役或 5 百元以下罰金。
意圖為自己或第三人不法之利益，而竊佔他人之不動產者，依前
項之規定處斷。
前二項之未遂犯罰之。


司法院資訊處製作；財團法人民間司法改革基金會備份。
